【裁判字號】    95,家聲,38
【裁判日期】    950330
【裁判案由】    核定遺產管理人報酬
【裁判全文】
臺灣高雄地方法院民事裁定              95年度家聲字第38號
聲  請  人  陳景裕律師
上聲請人聲請核定遺產管理人報酬事件，本院裁定如下：
  主  文
聲請人任被繼承人甲○○之遺產管理人之報酬定為新臺幣參萬伍
仟元。
其餘聲請駁回。
程序費用新臺幣壹仟元由被繼承人甲○○之遺產負擔。
  理  由
一、按遺產管理人，得請求報酬，其數額由親屬會議按其勞力及
    其與被繼承人之關係酌定之；依本法之規定應開親屬會議時
    ，由當事人、法定代理人或其他利害關係人召集之；親屬會
    議不能召開或召開有困難時，依法應經親屬會議處理之事項
    ，由有召集權人聲請法院處理之，民法第1183條、第1129條
    、第1132條第2項前段分別定有明文。又依非訟事件法第78
    條關於：「本法及民法關於選定遺產管理人之規定，於前項
    選任遺產管理人準用之」之規定，可知前開聲請法院酌給遺
    產管理報酬之規定，於法院依民法第1178條第2 項選任之遺
    產管理人亦有其適用。
二、聲請意旨略以：聲請人前經鈞院以93年度財管字第70號民事
    裁定，選任為被繼承人甲○○之遺產管理人，並經鈞院以94
    年度家催字第286 號民事裁定准對被繼承人甲○○之繼承人
    、債權人及受遺贈人於一定期限內承認繼承、報明債權或願
    受遺贈與否之聲明等事項為公示催告，而於民國94年9 月7
    日刊登報紙。查被繼承人甲○○遺有高雄市○○區○○段00
    00-0000 地號等4 筆土地、高雄市○○區○○街94號建物1
    棟，以及台灣銀行等存款2 筆，是被繼承人甲○○之房地總
    值新臺幣（下同）6,982,595 元。查被繼承人甲○○並無親
    屬會議可資酌定遺產管理人報酬數額，是聲請人之管理報酬
    應由鈞院酌定之，而被繼承人甲○○遺產中之不動產，已經
    債權人中國信託商業銀行股份有限公司聲請強制執行並拍定
    在案，爰依民法第1183條及財政部訂頒「代管無人承認繼承
    遺產作業要點」第14條第3 項之規定，聲請裁定被繼承人甲
    ○○遺產現值1%之管理報酬，即69,826元等語。並提出本院
    93年度財管字第70號民事裁定、確定證明書、94年度家催字
    第286 號民事裁定、台灣新生報社刊登廣告證明單、被繼承
    人甲○○遺產清冊、財政部高雄市國稅局財產歸屬資料清單
    、財政部高雄市國稅局90年度綜合所得稅各類所得資料清單
    、土地及建物登記謄本、臺灣銀行高雄國際機場分行函、高
    雄銀行客戶存款實績查詢單、法務部行政執行署高雄行政執
    行處通知各1 份、民事呈報狀債權額計算書2 件等件為證。
三、經查：
（一）被繼承人甲○○於民國91年10月15日去世，其繼承人均已
      拋棄繼承，不能召集親屬會議選定遺產管理人，而由本院
      選任聲請人為遺產管理人等情，有本院93年度財管字第70
      號民事裁定1 份在卷可稽。準此，聲請人自難召開被繼承
      人之親屬會議酌定其管理甲○○遺產之報酬甚明，是其本
      於利害關係人之地位，向本院聲請酌定其任遺產管理人之
      報酬，揆諸首揭說明，自屬有據。
（二）其次，聲請人主張甲○○之遺產共有高雄市○○區○○段
      0000-0000 地號等4 筆土地、高雄市○○區○○街94號建
      物1 棟，以及台灣銀行等存款2 筆，總值為6,982,595 元
      之事實，已據其提出被繼承人甲○○遺產清冊、財政部高
      雄市國稅局財產歸屬資料清單、財政部高雄市國稅局90年
      度綜合所得稅各類所得資料清單、土地及建物登記謄本、
      臺灣銀行高雄國際機場分行函、高雄銀行客戶存款實績查
      詢單各1 份為證，應堪信為真實。至聲請人雖提出財政部
      訂頒之「代管無人承認繼承遺產作業要點」，並援引該要
      點第14點第3 項規定請求本院酌定管理遺產報酬為被繼承
      人甲○○之遺產現值1%云云，然前開作業要點並非拘束法
      院之法令，本院自不須因此即必全數准予該金額，且依該
      要點第14條第3 項規定：「遺產之收益及負擔：‧‧‧（
      三）管理報酬：應依民法第1183條規定，聲請法院酌定，
      並請優先分配，其請求標準，不得低於孳息收入部分十分
      之三及遺產現值1%。‧‧‧」，僅謂聲請人於提出聲請時
      ，所請求之報酬不得低於遺產現值1%，非指其所報酬必為
      該遺產現值1%或法院必須全額核給。再參以前開民法第11
      83條規定可知，本院酌定聲請人之遺產管理報酬時，仍應
      按其勞力酌定之。本院審酌聲請人所提出之被繼承人甲○
      ○之遺產價值雖仍有6,982,595 元，惟其仍有高達6,549,
      824 元之負債及以20,399元之稅額欠款未償，此有聲請人
      所提出之法務部行政執行署高雄行政執行處通知各1 份及
      民事呈報狀債權額計算書2 件在卷可證，是被繼承人甲○
      ○所遺留之實際遺產價值已屬有限，而被繼承人甲○○之
      前開遺產，其中不動產部分，已由金融機構聲請強制執行
      並經拍定在案，亦據聲請人提出中國信託商業股份有限公
      司民事呈報狀1 份在卷可證，聲請人僅須視分配結果為處
      理，並非艱困之工作，認本件聲請人聲請管理被繼承人甲
      ○○之遺產之報酬於35,000元之範圍內，屬正當合法，應
      予准許。至其逾此部分之請求，即屬無據，應予駁回。
四、依非訟事件法第157條，裁定如主文。
中    華    民    國    95    年    3     月    30    日
                  家事法庭法  官  李怡諄
上為正本係照原本作成
如對本裁定抗告須於裁定送達後10日內向本院提出抗告狀。
中    華    民    國    95    年    3     月    30    日
                          書記官  李憶如


司法院資訊處製作；財團法人民間司法改革基金會備份。
